臺灣臺南地方法院民事判決　　　　　　　95年度訴字第1834號
原　　　告　甲○○
　　　　　　　　　　　　號
被　　　告　乙○○
　　　　　　　　　　　　35弄.
上列當事人間請求侵權行為損害賠償事件，經本院於民國96年4
月19日言詞辯論終結，判決如下：
    主      文
被告應給付原告新臺幣壹佰壹拾柒萬貳仟玖佰捌拾伍元，及自民
國九十六年一月二十三日起至清償日止，按年息百分之五計算之
利息。
原告其餘之訴駁回。
訴訟費用除減縮部分外，由被告負擔新臺幣壹萬貳仟肆佰捌拾貳
元，餘新臺幣貳仟參佰柒拾捌元由原告負擔。
本判決原告勝訴部分，於原告以新臺幣參拾玖萬壹仟元為被告供
擔保後，得假執行。
原告其餘假執行之聲請駁回。
    事實及理由
壹、程序方面：
一、本件被告未於言詞辯論期日到場，核無民事訴訟法第386 條
    所列各款情形，爰依原告之聲請，由其一造辯論而為判決。
二、按訴狀送達後，原告不得將原訴變更或追加他訴。但擴張或
    減縮應受判決事項之聲明者，不在此限，民事訴訟法第255
    條第1項第3款定有明文。
三、經查，本件原告起訴時其訴之聲明第一項係求為判決：被告
    應給付原告新臺幣（下同）1,645,057元，及自起訴狀提出
    本院之日起至清償日止，按年息百分之5計算之利息。其中
    請求被告賠償不能工作之損失299,000元、醫藥費51,457元
    、看護費用390,000元、機車修理費40,000元、購買營養食
    品費用100,000元、就診交通費21,600元、家人載送上下學
    之交通費78,000元、受傷影響學業需多讀一年之學費50,000
    元、精神上損害賠償600,000元、購買扙、輪椅費用15,00
    0元，合計為1,645,057元。嗣於本院民國96年1月18日言詞
    辯論期日以言詞擴張機車修理費為42,660元、減縮不請求購
    買營養食品費用100,000元、家人載送上下學之交通費78,00
    0元、購買輪椅、扙費用15,000元，至於法定遲延利息部
    分，則減縮為自起訴狀繕本送達翌日起至清償日止，按年息
    百分之5計算之利息，因而減縮其訴之聲明第一項為求為判
    決：被告應給付原告1,454,867元，及自起訴狀繕本送達翌
    日起至清償日止，按年息百分之5計算之利息。再於96年2
    月26日言詞辯論期日當庭以言詞減縮看診交通費為15, 580
    元、減縮不請求受傷影響學業需多讀一年之學費50,000元，
    因此減縮其訴之聲明第一項為求為判決：被告應給付原告
    1,398,847元，及自起訴狀繕本送達翌日起至清償日止，按
    年息百分之5計算之利息。復再於96年4月19日言詞辯論期日
    以言詞減縮機車修理費為37,660元，擴張醫藥費350元，即
    醫藥費擴張為51,957元，因此減縮其訴之聲明第一項為求為
    判決：被告應給付原告1,394,197元，及自起訴狀繕本送達
    翌日起至清償日止，按年息百分之5計算之利息。查原告上
    述所為均係擴張或減縮應受判決事項之聲明，參諸上開規定
    ，自為法之所許，合先敘明。
貳、實體方面：
一、本件原告起訴主張：
  (一)被告於94年4月1日19時20分許，駕駛車號0090-JD號自小客
    車，由東向西行經臺南市○○路○段119巷口前設有雙向禁止
    超車線之路段時，應注意且能注意不得違規超車，被告竟違
    規駛入對向車道超車，撞及沿同路由西向東由原告所駕駛車
    號YCC-756號重型機車，致原告人車倒地，受有左側尺骨、
    橈骨、第2、3、4、5蹠骨、第5掌骨、左舟狀骨及右第3蹠骨
    骨折之傷害。原告對被告提出刑事傷害告訴，經臺灣臺南地
    方法院檢察署檢察官94年度調偵字第391號聲請簡易判決處
    刑，業經本院94年度交簡字第1490號刑事簡易判決判處被告
    因過失傷害人，處有期徒刑肆月，如易科罰金，以參佰元折
    算壹日確定在案。
  (二)原告遭被告撞傷後，經送奇美醫院救治，住院手術鋼釘固定
    ，骨折癒合後約需一年拔除鋼釘，然後復健一個月，因此必
    須治療一年一月，待痊癒後才能工作。原告因被告之過失侵
    權行為受有下列損害：
    1.原告原在桂誠工程顧問有限公司任職，月薪23,000元，遭
      被告撞傷後需療養一年一個月（13個月），不能工作損失
      為299,000元，應由被告賠償。
    2.原告遭被告撞傷後曾至奇美醫院住院及門診，及至聖和中
      醫診所就診，共支出醫藥費51,957元。
    3.原告自受傷後，住院及在家休養期間行動不便，雖未請看
      護照顧，然因左手骨折，吃飯、大小便及日常起居，除睡
      覺時間外，均仰賴父母親照顧，直到第二次取出固定手臂
      鋼板的手術後一個月內，都須要看護，共計為13個月，以
      每日看護費用1,000元計算，每月為30,000元，13個月看
      護費用為390,000元。
    4.原告機車遭被告撞毀，經報廢不能使用，該車行駛一年餘
      ，車齡約2年，預估修理費37,660元，其中工資為5,650元
      、更換零件費用為32,010元，合計37,660元，應由被告負
      責賠償。
    5.原告往返醫院治療至起訴時止，計先後支出計程車往返要
      72次，包括奇美醫院29次，聖和中醫診所復健43次。其中
      由原告住家至奇美醫院單趟計程車費為150元，來回為300
      元，由原告住家至聖和中醫診所單趟計程車費為80元，來
      回為160元，合計請求賠償就診交通費15,580元。
    6.原告遭被告撞傷後十分痛苦，依民法規定請求精神慰撫金
      600,000元。
    7.以上金額合計1,394,197元。
  (三)原告住院期間，被告除94年4月1日至5日每晚到醫院探視外
    ，出院後即未再探視，五次探視中，僅94年4月2日晚上攜帶
    水果，其他四次均空手而來，原告住院期間，因需支出醫藥
    費，曾數次要求被告申請些錢，供支出醫療費用，均遭拒絕
    ，本案經安南區調解委員會調解兩次，被告僅願賠償100,00
    0元，不肯多出分文，與原告所受的傷害、損失等費用，相
    差懸殊，毫無歉意。爰依侵權行為之法律關係，請求被告賠
    償損害等情。並聲明：1.被告應給付原告1,394,197元，及
    自起訴狀繕本送達翌日起至清償日止，按年息百分之5計算
    之利息。2.願供擔保請准宣告假執行。
二、被告未於言詞辯論期日到場，亦未提出書狀作任何聲明或陳
    述。
三、得心證之理由：
  (一)原告主張被告於94年4月1日19時20分許，駕駛車號0090-JD
    號自小客車，由東向西行經臺南市○○路○段119巷口前設有
    雙向禁止超車線之路段時，應注意且能注意不得違規超車，
    被告竟違規駛入對向車道超車，撞及沿同路由西向東由原告
    所駕駛車號YCC-756號重型機車，致原告人車倒地，受有左
    側尺骨、橈骨、第2、3、4、5蹠骨、第5掌骨、左舟狀骨及
    右第3蹠骨骨折之傷害。原告對被告提出刑事傷害告訴，經
    臺灣臺南地方法院檢察署檢察官94年度調偵字第391號聲請
    簡易判決處刑，業經本院94年度交簡字第1490號刑事簡易判
    決判處被告因過失傷害人，處有期徒刑肆月，如易科罰金，
    以參佰元折算壹日確定在案之事實，業經原告提出臺灣臺南
    地方法院檢察署檢察官94年度調偵字第391號聲請簡易判決
    處刑書、本院94年度交簡字第1490號刑事簡易判決為證，並
    有兩造之調查筆錄、道路交通事故現場圖、道路交通事故調
    查報告表(一)(二)附於上開刑事卷宗，經本院調閱94年度交簡字
    第1490號刑事卷宗核閱屬實，且有財團法人奇美醫院診斷證
    明書附於上開刑事卷宗內警卷可稽，自堪信為真正。
  (二)按汽車超車及讓車時，應依下列規定：一．．．二在設有學
    校、醫院標誌或其他設有禁止超車標誌、標線之處所、地段
    或對面有來車交會或前行車連貫二輛以上者，不得超車，道
    路交通安全規則第101條第1項第2款定有明文。次按雙黃實
    線：設於路段中，用以分隔對向車道，並雙向禁止超車、跨
  　越或迴轉，道路交通標誌標線號誌設置規則第149條第1項第
    8款亦定有明文。查本件被告在設有雙向禁止超車線（雙黃
    線）之路段時，本應注意依上開規定不得違規超車，被告竟
    違規駛入對向車道超車，撞及沿同路由西向東由原告所駕駛
    車號YCC-756號重型機車，致原告人車倒地，受有左側尺骨
    、橈骨、第2、3、4、5蹠骨、第5掌骨、左舟狀骨及右第3蹠
    骨骨折之傷害，而本件車禍發生當時天候晴朗、夜間有照明
    、柏油路面、路面乾燥無缺陷、道路上未有任何障礙物、視
    距復屬良好等情，有道路交通事故調查報告表(一)附於上開刑
    事卷內警卷可考，客觀上亦無不能注意之情事，被告竟疏未
    注意而跨越雙黃線超車，以致不慎與原告所騎乘之機車發生
    碰撞，是被告前述駕駛行為，顯有違規駛入對向車道超車之
    過失行為甚明。再者，原告因此次車禍，受有左側尺骨、橈
    骨、第2、3、4、5蹠骨、第5掌骨、左舟狀骨及右第3蹠骨骨
    折之傷害，有原告之診斷證明書可考，則被告上述過失駕駛
    行為，與原告所受之傷害結果間，具有相當因果關係，被告
    對於原告應負過失侵權行為責任，堪以認定。被告既未於言
    詞辯論期日到場爭執，復未提出任何書狀或證據資料以供本
    院審酌，依上開證據，自堪信原告之主張為真正。
  (三)按因故意或過失，不法侵害他人之權利者，負損害賠償責任
    。違反保護他人之法律，致生損害於他人者，負賠償責任。
    汽車、機車或其他非依軌道行駛之動力車輛，在使用中加損
    害於他人者，駕駛人應賠償因此所生之損害，民法第184條
    第1項前段、第2項前段、第191條之2前段定有明文。原告依
    上開侵權行為規定，請求被告負損害賠償責任，自屬有據。
    次按不法侵害他人之身體或健康者，對於被害人因此喪失或
    減少勞動能力或增加生活上之需要時，應負損害賠償責任。
    不法侵害他人之身體、健康，被害人雖非財產上之損害，亦
    得請求賠償相當之金額。不法毀損他人之物者，被害人得請
    求賠償其物因毀損所減少之價額，民法第193條第1項、第195條
    第1項、第196條定有明文。茲就原告請求被告賠償之項目及
    金額審核如下：
    1.醫藥費用：
      (1)按依保險法第135條準用第103條規定，傷害保險之保險
        人固不得代位行使被保險人對於加害人之損害賠償請求
        權，惟全民健康保險法第82條規定：「保險對象因汽車
        交通事故，經本保險提供醫療給付者，本保險之保險人
        得向強制汽車責任保險之保險人代位請求該項給付。」
        全民健康保險法為保險法之特別法，依特別法優於普通
        法之原則，全民健康保險法第八十二條應優先於保險法
        第135條、第103條之規定而為適用。從而全民健康保險
        之被保險人因汽車交通事故，經全民健康保險提供醫療
        給付者，全民健康保險之保險人自得向強制汽車責任保
        險之保險人代位請求該項給付。而依強制汽車責任保險
        法第30條規定，於該範圍內，加害人或強制汽車責任保
        險之被保險人之損害賠償責任即因而解免，全民健康保
        險被保險人對於加害人之損害賠償請求權亦因而喪失 (
        參照最高法院88年度台上字第353號判決)。因之，原告
        所支出之醫藥費用，由全民健康保險提供之醫療給付部
        分，喪失損害賠償請求權。
      查原告主張受傷後曾至奇美醫院、聖和中醫聯合診所就
        醫，合計支出住院及門診醫藥費自負額部分51,957元，
        業據原告提出醫藥費用收據為證。經審核結果，原告所
        提出醫藥費用收據合計為52,007元，其中奇美醫院有四
        張收據即94年7月13日310元、94年7月13日20元、94年8
        月17日480元、94年8月31日313元，合計1,123，重複提
        出收據而重複加計，應予扣除，另證明書費合計800元
        ，非屬醫療費用，應予扣除，其餘50,084元部分，審酌
        原告受傷情形及社會地位，核屬相當且必要之醫療費用
        ，應予准許。
    2.增加生活上需要：
      交通費用部分：
        原告主張因車禍受傷就診，由父母親開車載送前往看診
        72 次，包括奇美醫院29次，聖和中醫診所復健43次。
        若以乘坐計程車之車資計算，其中由原告住家至奇美醫
        院單趟計程車費為150元，來回為300元，由原告住家至
        聖和中醫診所單趟計程車費為80元，來回為160元，合
        計請求賠償就診交通費15,580元，業據原告提出計程車
        車資證明為憑。經核對原告於起訴時所提出之醫藥費用
        收據，原告陸續至奇美醫院就診共計34次，惟原告僅請
        求29 次，至聖和中醫聯合診所就診43次。次查，原告
        居住「臺南市○○區○○路5段164巷12弄15號」，為被
        告所不爭執，其至奇美醫院、聖和中醫聯合診所就診確
        有支出交通費用之必要；而原告受傷醫治期間無法利用
        機車代步，其因就醫而以計程車進出醫院，核屬必要。
        查原告雖自承均由父母開車載送前往看診，雖基於親情
        或親屬關係而為，然因載送所耗之油資、時間，並非不
        能評價為金錢，故原告雖無實際車資之支出，仍應認受
        有相當計程車資之交通費用損害。依原告所提出之計程
        車資證明，由原告住家至奇美醫院單趟計程車費為150
        元，來回為300元，由原告住家至聖和中醫診所單趟計
        程車費為80元，來回為160元，據此計算，原告請求至
        奇美醫院就診29次、至聖和中醫聯合診所就診43次，計
        程車資為15,580元【（29×300）＋（43×160）=15,58
        0】，因之，原告主張受有相當於15,580元計程車資之
        損害，應屬有據，又原告此部分損害核屬原告因受傷而
        增加之生活上支出，應予准許。
      看護費用部分：
        按看護費用為原告增加生活上需要及將來維持傷害後健
        康之必需支出，此部分原告自得請求（參照最高法院65
        年第8次民事庭庭推總會決議），依原告所受傷害及治
        療情形觀之，經向奇美醫院函查結果認：原告多處骨折
        ，需人照顧，休養1年，拔除鋼釘，術後復健一個月，
        恢復工作，有奇美醫院96年2月16日（九六）奇醫字第
        0743號函附卷可稽。原告主張13個月期間需人看護照顧
        尚屬有據。次查，原告自承受傷期間是由父母即訴外人
        吳榮富、鄭詠婕看護照顧等語，雖無現實看護費用之支
        付，惟親屬代為照顧被害人之起居，固係出於親情，但
        親屬看護所付出之勞力，並非不能評價為金錢，只因兩
        者身份關係密切而免除支付義務，此種親屬基於身份關
        係之恩惠，自不能加惠於加害人，故應衡量及比照僱用
        專人看護情形，認為被害人即原告受有相當親屬看護費
        之損害，得向加害人之被告請求賠償。原告主張每日之
        看護費用為1,000元，每月為30,000元，經查看護工每
        小時100元，上班時間分日班8點至20點。夜班20點
        至8點全日班為24小時，住院時與不住院時之費用相
        同，有臺南市住院病患家事服務業職業公會94年9月22
        日南市住工總字第094095號函可稽，則原告請求每日看
        護費用以1,000元計算尚屬相當。則13個月之看護費用
        為390,000元，應予准許。
    3.工作收入損失：
      原告主張其原在訴外人桂誠工程顧問有限公司任職，月薪
      23,000元，遭被告撞傷後需療養一年一個月（13個月），
      無法工作，受有工作收入損失299,000元等情，業據原告
      提出在職工作證明單可憑，且有上開奇美醫院96年2月16
      日（九六）奇醫字第0743號函附卷可稽，自屬有據，原告
      此部分請求應予准許。
    4.物之損害：
      (1)按不法毀損他人之物者，被害人得請求賠償其物因毀損
        所減少之價額，民法第196條定有明文。物被毀損時，
        被害人除得依民法第196條請求賠償外，並不排除民法
        第213條至第215條之適用。依民法第196條請求賠償物
        被毀損所減少之價額，得以修復費用為估定之標準，但
        以必要者為限（例如：修理材料以新品換舊品，應予折
        舊）。被害人如能證明其物因毀損所減少之價額，超過
        必要之修復費用時，就其差額，仍得請求賠償（參照最
        高法院77年度第9次民事庭會議決議(一)）。
      (2)原告主張其所有之車號YCC-756號重型機車遭被告撞毀
        ，預估修理費用為37,660元，其中工資為5,650元、更
        換零件費用為32,010元，合計37,660元等情，業據原告
        提出行車執照、估價單為證。惟查，本件修復費用既係
        以新零件更換方式予以估價，自應予折舊。依據所得稅
        法第51條、同法施行細則第48條及行政院87年12月30日
        台財第52053號函所頒布「固定資產耐用年數表」之記
        載，系爭機車其耐用年數為三年，準此，依照行政院台
        （45）財字第4180號令所發佈之「固定資產折舊率表」
        ，該機車折舊率應為千分之333，並按「平均法」加以
        計算，故其每年折舊4分之1，逾耐用年數三年後，則不
        再計算其折舊，而僅餘殘值。查系爭機車係91年11 月
        出廠，有行車執照在卷可稽，則迄至本件車禍94年4 月
        發生時，已使用2年5個月，該機車於使用2年5個月之後
        更換材料零件費用32,010元，則該更換零件部分之折舊
        額為19,339元【32,010×1/4×（2+5/12）=19,339元，
        小數點以下四捨五入）。扣除折舊後本件原告所受材料
        費部分之損害額為12,671元，再連同原告所支出之工資
        5,650元，合計為18,321元。因之，原告修理費用應以1
        8,321元為有據。
    5.精神慰撫金：
      原告於車禍受傷後住院開刀及治療，其因身體及健康受有
      損害，精神上自感痛苦，原告請求被告賠償非財產上之損
      害，自屬有據。查原告學歷為大學肄業，原在訴外人桂誠
      工程顧問有限公司任職，月薪23,000元，目前任職訴外人
      金宬自動化科技有限公司配線員，每月薪資18,000元，名
      下無財產，業據原告陳明在卷。被告學歷為高中畢業，職
      業為工，家庭經濟狀況小康等情，有被告於警局之調查筆
      錄附於刑事卷可憑，且有本院依職權所調閱兩造財產所得
      調件明細表附卷可考，爰斟酌兩造年齡、身分、地位、原
      告所受傷害及其他一切情狀，認原告請求精神慰撫金600,
      000元，應予核減為400,000元，方屬公允，原告逾此數額
      之請求，為無理由，無從准許。
    6.上開金額合計為1,172,985元。
四、從而，原告依侵權行為之法律關係，請求被告應給付原告1,
    172,895元，及自起訴狀繕本送達之翌日即96年1月23日起至
    清償日止，按年息百分之5計算之利息，為有理由，應予准
    許；逾此部分為無理由，應予駁回。
五、本件訴訟費用除減縮部分外，應由被告負擔百分之八十四，
    餘由原告負擔。查本件訴訟費用除減縮部分外，其訴訟費用
    （第一審裁判費）為14,860元，應由被告負擔12,482元，餘
    2,378元由原告負擔，爰確定如主文第二項所示。
六、原告陳明願供擔保，聲請宣告假執行，就其勝訴部分，經核
    無不合，爰酌定相當之擔保金額准許之。至原告敗訴部分，
    其假執行之聲請，已失所附麗，應予駁回。
七、據上論結，本件原告之訴為一部有理由、一部無理由，依民
    事訴訟法第385條第1項前段、第79條、第87條第1項、第390
    條第2項，判決如主文。
中　　華　　民　　國　　96　　年　　4 　　月　　30　　日
                  民事第五庭法　官　鄭彩鳳
以上正本係照原本作成。
如對本判決上訴，須於判決送達後20日內向本院提出上訴狀
中　　華　　民　　國　　96　　年　　4 　　月　　30　　日
                            書記官　凌昇裕
